臺灣高等法院臺中分院刑事判決　　　　 94年度上訴字第739號
上　訴　人
即　被　告　乙○○
　　　　　　　　　　　五號另.
選任辯護人　劉嘉堯律師
上列上訴人因違反槍砲彈藥刀械管制條例案件，不服臺灣彰化地
方法院93年度訴字第870號中華民國94年1月31日第一審判決（起
訴案號：臺灣彰化地方法院檢察署93年度偵字第2097號），提起
上訴，本院判決如下：
    主  文
上訴駁回。
    事  實
一、乙○○因竊盜案件，經本院判處有期徒刑一年確定，甫於九
    十年五月十五日執行完畢，其明知制式半自動手槍及制式子
    彈，均係槍砲彈藥刀械管制條例所列管之槍砲、彈藥，未經
    許可，不得持有，竟仍未經許可，於八十一年間，在彰化縣
    芳苑鄉三成村，自友人謝通運（已死亡）處取得具殺傷力之
    美國ＢＥＲＥＴＴＡ廠製九二Ｆ型口徑九ｍｍ制式半自動手
    槍一枝（含彈匣一個，槍枝管制編號：000000000
    0號）及具有殺傷力之口徑九ｍｍ制式子彈九顆後，即無故
    持有上開槍枝、子彈，嗣並將之藏放在其所有車牌號碼Ｊ二
    ─九七五一號自用小客車左前車門內側之夾縫內。於九十三
    年三月六日上午九時五十分許，乙○○駕駛前開自用小客車
    載戴文勇（被查獲時冒名「吳宏斌」名義應訊，所涉偽造文
    書等罪嫌，另由臺灣雲林地方法院審理中）前往彰化縣溪湖
    鎮欲搭載友人江建沛，行經彰化縣溪湖鎮○○路一○一號前
    ，因彰化縣警察局溪湖分局員警許進坤接獲檢舉，得悉該自
    用小客車上有人施用毒品，即駕駛巡邏車欲至上開車輛盤查
    ，乙○○見巡邏車靠近，立刻將車往前開動，並示意尚未上
    車之江建沛快跑上車，旋經許進坤攔停盤查，因許進坤發覺
    該車輛左前車門手把處螺絲呈鬆動狀，與一般車輛手把螺絲
    均緊緊鎖住之情形不同，且手把下方置放一把螺絲起子，深
    覺有異，乃將乙○○等人帶回彰化縣警察局溪湖分局，經乙
    ○○同意後，對上開車輛進行搜索，在開啟左前車門手把後
    ，查獲前開具有殺傷力槍、彈（其中三顆業因鑑驗試射而僅
    餘彈殼），另扣得第一級毒品海洛因五十五包（販賣毒品部
    分，由台灣彰化地方法院另案審結）。
二、案經彰化縣警察局溪湖分局報請臺灣彰化地方法院檢察署檢
    察官偵查起訴。
    理  由
一、訊據被告乙○○雖坦承曾於右揭時、地，駕駛其所有車牌號
    碼Ｊ二─九七五一號自用小客車搭載戴文勇，行經彰化縣溪
    湖鎮○○路一○一號前，遭彰化縣警察局溪湖分局員警許進
    坤臨檢查獲，並在該部自用小客車左前車門夾層中，為警查
    扣上開制式半自動手槍一枝及口徑九ｍｍ制式子彈九顆之事
    實，惟矢口否認有何違反槍砲彈藥刀械管制條例之犯行，辯
    稱：伊所有自用小客車內所放置之制式手槍、子彈，並非伊
    所有，伊亦不知為何人所有，該車係借予劉明模使用，劉明
    模說是其朋友洪國仁所借放云云。惟查：
  (1)右揭事實，業據被告於九十三年三月六日偵查中供承：扣案
    之制式手槍及子彈是伊朋友謝通運於八十一年間，在彰化縣
    芳苑鄉三成村交給伊的等語（第二０九七號偵查卷第十九頁
    ），證人即本件查獲員警許進坤於原審審理中證稱：「那天
    有線報車號Ｊ二─九七五一號車內有人正在吸食毒品，派出
    所承辦一件強盜案件，派出所沒有人可以過去，剛好我開巡
    邏車過去，發現這部車，我車子靠近的時候，發現車子有慢
    慢的向前移動，所以我就將車子騎到那輛車前面停著，我下
    車後，看到手受傷的江建沛在後面用跑的，車上的人要江建
    沛趕快上車，我請他們下車盤查，請他們出示證件，裡面乙
    ○○有身分證，另一個沒有帶證件，在見到這部車之前就有
    線報說乙○○持有槍枝，他們下車後我用目視看了車內一下
    ，然後問他們有無前科，他們說沒有，因為有人報案說有吸
    毒，所以打電話回去問，我發現那部車手把的地方有異樣，
    一般螺絲都是鎖著的，那輛車手把螺絲是鬆動的，手把下面
    有螺絲起子，我就對乙○○說我要看一下，起先他不肯，我
    跟他說為何螺絲有鬆動，下面有螺絲起子，那時路旁有很多
    人，我跟他們說回派出所，如果確實裡面沒有東西，且螺絲
    起子在那裡，打開一下沒關係，被告沒有辦法交代．．．後
    來他同意，我將車子開往警局，在開車的時候，就發現車門
    有東西撞擊的聲音，猜測一定有東西，我要拆裡面的時候，
    在還沒有拆時，被告就說裡面有槍，我們就將螺絲打開，果
    真有扣案的槍、彈，還有放槍的中間有一包小提包，裡面有
    放五十五包海洛因，子彈是放在槍裡面，彈匣朝上」等語（
    原審卷二第十七頁）。
  (2)被告嗣後雖翻異前詞否認該槍枝、子彈為伊所有，惟查被告
    於偵查中供稱：劉明模告訴伊該槍枝、子彈為同案綽號「阿
    彬」之人所有云云（原審卷一第七七頁），於原審準備程序
    中則供稱：「槍不是我的，也不是從謝通運那邊拿到的，是
    同樣在我車內的吳宏斌的，當時車上有江建沛及吳宏斌，我
    會承認是因為當時吳宏斌通緝中，使用假身分證，我不知道
    吳宏斌如何將槍放進我的車內，車子大部分都是劉明模在開
    ，槍我不知道何時放在車裡面，案發那天原本我在大城鄉代
    表蔡秋林的服務處等劉明模與吳宏斌將車還我，他們開車來
    接我，我們都是住在那個地方，車子回來後，劉明模下車，
    我就開車載吳宏斌到溪湖國中再過去的附近，往彰化市的路
    上，要接江建沛，他說要去網咖找朋友，就被警查獲，嗣後
    劉明模跟我說槍枝是吳宏斌的，當時吳宏斌有跟我說他的身
    分證是假的，跟我說只要他出去之後，就會扛下來，結果我
    就找不到他人」等語（原審卷一第三三頁），於原審審理時
    卻改稱：「劉明模說是其友人洪國仁所放置」等語（原審卷
    二第二一頁、第二二頁），前後所供槍彈所有人均不相同，
    所辯尚難遽予採信。
  (3)劉明模雖於原審審理中證稱：扣案之槍枝及子彈，伊親眼看
    到洪國仁所放置等語（原審卷二第五頁），惟劉明模於警詢
    時供稱：伊係於九十三年三月一日使用被告乙○○之車牌號
    碼Ｊ二─九七五一號三陽自用小客車載過乙○○一次，伊並
    不知道該扣案槍枝、子彈為何人所有，查獲當時伊在家裡，
    並不在現場等語（彰化縣警察局溪湖分局刑案偵查卷宗九十
    三年三月六日調查筆錄），於偵查中則改稱：查獲前一天晚
    上伊與綽號「阿勇」（指戴文勇）之人共乘上開車輛，而該
    扣案槍枝、子彈為「阿勇」所放置在車上等語（原審卷一第
    七六頁），其所證顯然前後各異其詞，亦難遽予採信，況
    上開槍枝、子彈係隱密放置在該部自用小客車左前車門夾層
    內，並非可輕易隨手放置之處，而須以工具鬆動螺絲將夾層
    打開後始能置放，證人劉明模僅向被告借車使用，應不致任
    意讓第三人放置該制式槍枝、子彈等危險物品，非法持有
    制式槍枝、子彈刑責甚重，證人劉明模僅向被告借車使用，
    謂劉明模未徵得被告同意，竟隨意作主允由他人放置槍彈，
    亦顯與情理有所違悖，被告及證人劉明模於原審審理時，
    就查獲前一晚劉明模如何向被告借車，還車前該車究為何人
    使用，劉明模如何返還被告車輛等情節，二人所供亦彼此不
    符，與證人戴文勇所證亦不一致，且彼等所稱之「洪國仁」
    已於九十三年七月十三日死亡，有戶籍查詢資料表及公務電
    話紀錄等在卷足稽，已無從傳訊，證人謝明謀模上開偵查及
    原審所證，自難資為被告有利之認定。
  (4)此外，並有查獲現場照片及車籍作業系統查詢認可資料在卷
    可參，復有上開槍枝、子彈扣案可資佐證，而扣案之槍枝、
    子彈，經送內政部警政署刑事警察局鑑驗結果，認為：送
    鑑手槍一枝（含彈匣一個，槍枝管制編號00000000
    00號），係美國ＢＥＲＥＴＴＡ廠製九二Ｆ型口徑九ｍｍ
    制式半自動手槍，機械性能良好，可擊發同口徑制式子彈，
    認具殺傷力；送鑑子彈九顆，係口徑九ｍｍ制式子彈，認
    均具殺傷力，亦有內政部警政署刑事警察局九十三年三月二
    十三日刑鑑字第○九三○○六一三四四號槍彈鑑定書附卷可
    稽。事證明確，被告犯行堪以認定，本案事證已明，被告聲
    請再傳訊證人謝明模謀核無必要，附此敘明。
二、核被告乙○○所為，係犯槍砲彈藥刀械管制條例第七條第四
    項之未經許可持有手槍罪，及第十二條第四項之未經許可持
    有子彈罪。被告以單一持有行為，同時持有上開制式手槍及
    子彈，係以一行為觸犯數個相異之罪名，而侵害數個法益，
    屬想像競合犯，應從一重之未經許可持有手槍罪處斷。又被
    告行為後，槍砲彈藥刀械管制條例雖於九十四年一月二十六
    日，經總統以華總一義字第○九四○○○一○一○一號令公
    布修正，並於九十四年一月二十八日生效，惟就上開槍砲彈
    藥刀械管制條例第七條第四項及第十二條第四項之規定均未
    予修正，尚無比較新舊法之問題，併此敘明。被告前因犯竊
    盜案件，經本院判處有期徒刑一年確定，甫於民國九十年五
    月十五日執行完畢，有臺灣高等法院被告全國前案紀錄表在
    卷足參，其受有期徒刑執行完畢後，五年內再犯本件有期徒
    刑以上之罪，為累犯，應依刑法第四十七條之規定，加重其
    刑。
三、原審法院適用槍砲彈藥刀械管制條例第七條第四項、第十二
    條第四項，刑法第十一條前段、第五十五條、第四十七條、
    第四十二條第二項、第三十八條第一項第一款，罰金罰鍰提
    高標準條例第二條之規定，並審酌被告之素行非佳，有多項
    前科紀錄，及其犯罪之動機、目的、手段，持有制式手槍、
    子彈，對於社會治安及他人生命、身體之安危有重大威脅，
    暨考量其犯後否認犯行、尚無悔意等一切情狀，量處被告有
    期徒刑伍年拾月，併科罰金新臺幣壹拾陸萬元，罰金刑部分
    並諭知易服勞役之折算標準。就扣案如附表編號一、二所示
    之美國ＢＥＲＥＴＴＡ廠製九二Ｆ型口徑九ｍｍ制式半自動
    手槍一枝（含彈匣一個，槍枝管制編號：00000000
    00號）及口徑九ｍｍ制式子彈六顆，均具有殺傷力，認係
    違禁物，併依刑法第三十八條第一項第一款規定宣告沒收；
    就扣案原具有殺傷力之口徑九ｍｍ制式子彈三顆，因鑑驗試
    射而僅餘彈殼，認已無殺傷力，非屬違禁物，爰不併予宣告
    沒收，認事用均法，尚無不合，量刑亦稱妥適，被告上訴意
    旨否認犯罪，指摘原判決不當，為無理由，應予駁回。
四、據上論斷，應依刑事訴訟法第三百六十八條，判決如主文。
本案經檢察官甲○○到庭執行職務。
中　　華　　民　　國　　94　　年　　7　　月　　21　　日
               刑事第十庭  審判長法　官　林　照　明
                                 法　官　唐　光　義
                                 法　官　林　清　鈞
上列正本證明與原本無異。
如不服本判決應於收受送達後十日內向本院提出上訴書狀，其未
敘述上訴之理由者並得於提起上訴後十日內向本院補提理由書（
均須按他造當事人之人數附繕本）。
                                 書記官　劉　恒　宏
中　　華　　民　　國　　94　　年　　7 　　月　　26　　日
槍砲彈藥刀械管制條例第七條第四項：
未經許可，持有、寄藏或意圖販賣而陳列第一項所列槍砲、彈藥
者，處五年以上有期徒刑，併科新臺幣一千萬元以下罰金。
槍砲彈藥刀械管制條例第十二條第四項：
未經許可，持有、寄藏或意圖販賣而陳列子彈者，處五年以下有
期徒刑，併科新幣三百萬元以下罰金。
　　　　　　　　　　　　　　　　　　　　　　　　　　  Ｆ
